【裁判字號】    89,易,1031
【裁判日期】    890907
【裁判案由】    侵占
【裁判全文】
臺灣臺北地方法院刑事判決                        八十九年度易字第一三一號
    公  訴  人  臺灣臺北地方法院檢察署檢察官
    被      告  丙○○
右列被告因侵占案件，經檢察官提起公訴（八十八年度偵緝字第一三五○號），本院
判決如左：
    主  文
丙○○意圖為自己不法之所有，而侵占自己持有他人之物，處有期徒刑肆月。
    事  實
一、丙○○（偏名為黃義明）原係設於臺北縣石碇鄉○○路二十號八樓之三之巨昌工
    程公司負責人，委託其公司員工謝金侖（業經不起訴處分確定），逕以謝金侖本
    人之名義，於民國八十七年八月三十日（公訴人誤載為八十七年八月三十一日）
    ，在設於臺北縣土城市○○路三十三巷十一號十六樓之丸彰企業有限公司（下稱
    丸彰公司），向丸彰公司承租工程鐵板十片，並簽訂租賃契約書，約定租期為三
    至四月，自八十七年八月三十一日起至鐵板運返之日截止，當月底結算付清當月
    租金；丸彰公司於簽約當天即將上開鐵板送至所指定位於臺北縣石碇鄉之工地，
    丙○○於同年十月間未告知丸彰公司，即將上開鐵板移至位於桃園縣龜山鄉之工
    地使用，詎丙○○於同年十一月十日因他案入監執行前，竟基於意圖為自己不法
    所有之故意，將上開鐵板侵占入己。嗣經丸彰公司於同年九月底前往臺北縣石碇
    鄉之工地收取租金未果，而事後函催謝金侖返還上開鐵板，並對其提起侵占之告
    訴，始輾轉得知上情。
二、案經被害人丸彰公司訴請臺灣臺北地方法院檢察署檢察官偵查起訴。
    理  由
一、右開事實，業據被告丙○○坦承委請謝金侖出面承租上開鐵板、嗣將之移至龜山
    工地、迄今仍未返還等情不諱，惟辯稱：於入監服刑時，委請乙○○轉告甲○○
    代為返還上開鐵板云云。惟查：
（一）右揭事實，業經告訴人丸彰公司指述歷歷，並有租賃契約書、存證信函暨掛號
      郵件收件回執、本票在卷可稽，復有他案被告謝金侖供述及證人沈文華證述明
      確（見八十八年度偵緝字第六○一號偵查卷第二十一、三十六頁之訊問筆錄）
      。
（二）又查被告於偵查時先稱：於八十七年十一月已請翁先生（即證人甲○○）歸還
      告訴人。˙˙˙我與告訴人丁○○言明可以借三至四個月，有交代翁先生要把
      鐵皮還給劉先生，而翁先生負責收尾工程，亦同意翁先生可以使用鐵皮等語（
      見八十八年度偵緝字第一三五○號偵查卷第三頁反面、二十頁之訊問筆錄，本
      院卷第二十三頁之訊問筆錄），嗣經證人甲○○到庭結證稱：被告曾表示可以
      使用上開鐵板，其並未負責被告所稱之收尾工程，基於職業道德而幫忙保管鐵
      板，但之後至他地工作，即不再代為保管，被告未曾交代其如何處理鋼板，等
      語（見八十八年度偵緝字第一三五○號偵查卷第二十四頁之訊問筆錄，本院卷
      第三十二至三十五頁之訊問筆錄），被告始改稱：在服刑期間，有交代張小姐
      （即證人乙○○）要告訴翁先生鐵皮要還給劉先生，且因係委託他人承租，我
      與翁先生均不知劉先生的地方，所以請張小姐找出合約書以查出劉先生的聯絡
      方式；不料翁先生居然把鐵皮運至別處去做他私人的工作，結果他把鐵皮弄丟
      了；因為是委託謝先生，所以不知鐵板為何人所有等語（見本院卷第二十三、
      三十六頁之訊問筆錄），並舉出證人乙○○為證，惟經本院隔離訊問，被告先
      稱：交代張小姐要告訴翁先生鐵皮要還給劉先生，因係委託他人承租，我與翁
      先生均不知劉先生的地方，所以請張小姐找出合約書以查出劉先生的聯絡方式
      等語（見本院卷第二十三頁之訊問筆錄），後改稱：請張小姐回臺北時聯絡翁
      先生將鐵皮運給劉先生等語（見本院卷第五十五頁之審判筆錄），而證人乙○○證稱：被告入監時委託其聯絡翁先生將鐵皮還給鐵皮的老闆，並給予翁先生
      的電話，隨即以電話聯繫，請翁太太轉告，之後再度聯繫，翁太太表示業已轉
      告該事（見本院卷第五十三至五十四頁之審判筆錄），被告先後翻異其詞，且
      上開鐵板係被告指示謝金崙前往丸彰公司承租，豈可能不知鐵板之所有人，又
      核被告與證人乙○○二人所述，就如何聯絡證人甲○○及證人甲○○是否知悉
      告訴人之聯絡方式等情有所出入，且此亦為證人甲○○所否認（見本院卷第三
      十七頁之訊問筆錄），佐以本院依職權向臺灣臺北監獄調閱被告於八十七年十
      一月十日起至八十八年三月十六日執行期間之接見資料（見本院卷第四十二至
      四十三頁），並無任何被告委託證人乙○○處理鐵板之對話內容，自難為有利
      於被告之認定。
（三）而被告當初即委請他人出面承租，使用上開鐵板一月有餘，於未告知告訴人之
      情形下，即將上開鐵板移至他處，嗣後既未繳納租金，亦未主動使告訴人得知
      鐵板之所在，足見被告確有將上開鐵板侵占入己之不法意圖。
（四）綜上所述，被告所辯，顯屬卸責之詞，不足採信。是事證明確，被告犯行，足
      堪認定。
二、核被告所為，係犯刑法第三百三十六條第一項侵占罪。爰審酌被告之不法侵占目
    的、對告訴人所造成之損害非鉅、僅因一時貪念致罹重典，且事後與告訴人達成
    和解但尚未清償完畢等一切情狀，量處如主文所示之刑，以資懲儆。
據上論斷，應依刑事訴訟法第二百九十九條第一項前段，刑法第三百三十六條第一項
，罰金罰鍰提高標準條例第一條前段，判決如主文。
本案經檢察官朱應翔到庭執行職務。
中      華      民      國      八十九      年     九     月     七     日
                                  臺灣臺北地方法院刑事第一庭
                                        法    官  蔡  惠  如
右正本證明與原本無異。
如不服本判決，應於判決送達後十日內，向本院提出上訴狀。
                                        書 記 官  彭  雅  慧
中      華      民      國      八十九      年     九     月    十三    日


司法院資訊處製作；財團法人民間司法改革基金會備份。
